【裁判字號】    97,上易,855
【裁判日期】    970611
【裁判案由】    傷害
【裁判全文】
臺灣高等法院刑事判決                 97年度上易字第855號
上  訴  人  臺灣板橋地方法院檢察署檢察官
上  訴  人
即  被  告  乙○○
上列上訴人因被告傷害案件，不服臺灣板橋地方法院96年度易字
第3265號，中華民國97年2 月29日第一審判決（起訴案號：臺灣
板橋地方法院檢察署96年度偵字第23386 號），提起上訴，本院
判決如下：
    主  文
上訴駁回。
    事  實
一、乙○○於民國（下同）96年8 月13日上午11時50分許，在台
    北縣土城市○○路19號1 樓，因細故與甲○○發生爭執，竟
    進而基於傷害之故意，與甲○○互毆，期間甲○○曾以菜刀
    抵抗，乙○○見狀即將菜刀奪下，甲○○欲再將菜刀搶回，
    於搶奪之際，乙○○竟以該菜刀劃傷甲○○手掌，兩人仍繼
    續扭打（乙○○於扭打中亦受有傷害，但未提出告訴），致
    甲○○受有左手掌撕裂傷合併肌肉斷裂、左第五指撕裂傷合
    併肌腱斷裂、右手掌撕裂傷合併肌肉斷裂、右第五指撕裂傷
    及動脈斷裂等傷害。
二、案經甲○○訴由台北縣政府警察局土城分局報由臺灣板橋地
    方法院檢察署檢察官偵查起訴。
    理  由
一、本件被告乙○○之供述及被告乙○○外之人於審判外之陳述
    暨相關筆錄、書證（以下所引據者），檢察官、被告均未於
    本案言詞辯論終結前聲明異議，本院審酌該等陳述、筆錄、
    書證作成時之情況，亦無何等違背刑事訴訟程序或顯不可信
    之情形，倘以之作為本案認定犯罪事實之基礎，尚屬適當，
    爰依刑事訴訟法第156條第1項、第159條之5等規定，認均具
    有證據能力，合先敘明。
二、訊據上訴人即被告乙○○矢口否認有何傷害甲○○之犯行，
    辯稱：伊與甲○○發生爭執，甲○○拿菜刀向伊砍殺，伊強
    下菜刀後立即丟到遠處，他的手傷係在與伊搶菜刀時受傷的
    ，伊是先被甲○○砍傷，伊是自衛抵抗，相互搶甲○○菜刀
    時，甲○○之手才受傷，非伊刻意造成云云。
三、惟查：
  (一)被告乙○○如何傷害甲○○之情，業據被害人即證人甲○○
    於原審結證稱：本來我一手拿掃把，有拿菜刀，被告搶我菜
    刀時，我就兩手握住菜刀，被告就放下掃把抓住我的雙手，
    這過程扭打幾分鐘，接著就把我雙手弄開，並用兩手拿著菜
    刀的刀柄，把菜刀奪走，我要把刀搶回來，在這過程被劃傷
    ，我尚未搶到或碰到菜刀，就被他用菜刀劃傷等語（見原審
    卷第137頁），並有診斷證明書在卷可證（見偵查卷第9頁）
    。復觀諸告訴人所受之傷勢態樣，均係撕裂傷及斷裂傷，傷
    害部位位於左、右手掌及手指，而依被告所提出之其傷勢照
    片診斷證明書記載內容觀之，其所受傷害中，除上述頭頸部
    後方之割裂傷外，僅有左手中指之局部割裂傷（被告雖具狀
    陳稱其左手虎口部亦有受傷，惟無任何照片或診斷證明書相
    佐），足見當時被告確係於掌控原由告訴人手持之上開菜刀
    後，始再以該菜刀劃傷告訴人之手掌、手指等部位，是應認
    告訴人上開指（證）述之情與事實相符，而可採信。又據被
    害人受傷部位均為兩手手指、手掌，且多處受傷之情，而菜
    刀原為被害人雙手所持，其兩手既均受傷，顯係於兩手脫離
    持有菜刀後始能遭劃傷。是被告所辯被害人手傷是與伊搶菜
    刀時受所受傷，及其奪下菜刀後隨即將之丟棄云云，則與上
    開客觀事證不符，自不足採。
  (二)至被告雖辯稱伊係正當防衛而搶奪菜刀時使被害人受傷云云
    ，然正當防衛係對於「現在不法之侵害」始能主張，本件被
    告既已搶下被害人手持之菜刀，則其原先所遭遇之「現在不
    法侵害」即已結束，殊無再對被害人施以傷害之必要，詎於
    被害人欲搶回菜刀時仍恣意劃傷告訴人手部，殊與正當防衛
    要件不符，自難採為有利被告之認定。
  (三)又證人王立皓雖於原審證稱：「‧‧‧我去到時，二個人（
    指被告與告訴人）扭打在一起，然後乙○○從甲○○手上把
    菜刀奪下來，然後乙○○就把菜刀丟掉‧‧‧」云云（見原
    審卷第139 頁），惟與告訴人之指訴並不相符，亦與被告於
    警詢時及偵查中一再供稱其係於奪下告訴人所持之菜刀後，
    始與告訴人發生扭打等情不符（見偵查卷第5頁、第2頁），
    參諸證人王立皓於原審另證稱：其到達案發現場時，地面上
    已留有血跡等語（見原審卷第140 頁），足徵證人王立皓上
    開有利於被告之證述內容，是否確與事實相符，殊非無疑，
    亦難遽採為有利於被告之認定。(四)綜上所述，被告傷害甲○
    ○之事證明確，所辯要係卸責之詞，不足採信，被告犯行可
    以認定，應予依法論科。
四、核被告所為，係犯刑法第277條第1項之傷害罪。原審以被告
    所為事證明確，犯行堪以認定，適用刑法第277條第1項、第
    41條第1項，刑法施行法第1條之1 ，審酌被告因細故與告訴
    人發生糾紛，不思循理性解決，反以暴力相向，復參酌其素
    行狀況、犯罪動機、背景情況、犯罪後否認犯行之態度及告
    訴人所受傷害之傷勢情形等一切情狀，量處拘役二十日，並
    諭知易科罰金之折算標準，經核其認事用法，證據取捨均無
    違誤，所量刑度亦無違反比例原則，尚稱允適，被告上訴意
    旨，仍執陳詞否認犯行，非有理由；檢察官循告訴人之請求
    而上訴，指摘原審量刑過輕云云，然本件係告訴人手持菜刀
    與被告爭執在先致生兩造受傷，而被告亦遭告訴人砍傷，原
    審之量刑已屬允當，並無失之過輕，檢察官之上訴，亦無理
    由，均應駁回。
據上論斷，應依刑事訴訟法第368條，判決如主文。
本案經檢察官賴俊雄到庭執行職務。
中    華    民    國    97    年    6     月    11    日
                  刑事第十庭    審判長法  官 楊炳禎
                                      法  官 陳博志
                                      法  官 李春地
以上正本證明與原本無異。
不得上訴。
                                      書記官 蘇秋
中    華    民    國    97    年    6     月    11    日
附錄：本案論罪科刑法條全文
刑法第277條第1項
傷害人之身體或健康者，處3年以下有期徒刑、拘役或1千元以下
罰金。


司法院資訊處製作；財團法人民間司法改革基金會備份。
